【裁判字號】    99,台非,175
【裁判日期】    990617
【裁判案由】    偽造文書等罪
【裁判全文】
最高法院刑事判決              九十九年度台非字第一七五號
上  訴  人  最高法院檢察署檢察總長
被      告  甲○○
上列上訴人因被告偽造文書等罪案件，對於台灣高雄地方法院中
華民國九十八年五月二十六日第一審確定判決（九十八年度訴字
第一六號，起訴案號：台灣高雄地方法院檢察署九十七年度偵字
第二二０七九號），認為違法，提起非常上訴，本院判決如下：
    主  文
原判決撤銷。
甲○○犯竊盜罪，處有期徒刑肆月。又犯行使偽造私文書罪，處
有期徒刑肆月，偽造之信用卡簽帳單上持卡人簽名欄內偽造之「
李光雄」之署押壹枚、「李光雅」之署押貳枚均沒收之。又犯行
使偽造私文書罪，處有期徒刑肆月，偽造之保證書上偽造之「謝
芬娟」署押壹枚沒收之。又犯詐欺取財罪，處有期徒刑肆月。應
執行有期徒刑壹年貳月，偽造之信用卡簽帳單上持卡人簽名欄內
偽造之「李光雄」署押壹枚、「李光雅」署押貳枚、偽造之保證
書上偽造之「謝芬娟」署押壹枚均沒收之。
    理  由
非常上訴理由稱：「一、按判決不適用法則或適用法則不當者，
為違背法令，刑事訴訟法第三百七十八條定有明文。又刑法第四
十七條規定，受有期徒刑之執行完畢，或受無期徒刑或受有期徒
刑一部之執行而赦免後，五年以內再犯有期徒刑以上之罪者，為
累犯。另數罪併罰案件之執行完畢，係指數罪定其應執行之刑，
已將該應執行之刑執行完畢而言，若其中一罪之有期徒刑先執行
期滿，嗣法院依檢察官之聲請，以裁定定其數罪之應執行之刑確
定後，其在未裁定前已先執行之罪，因嗣後合併他罪定應執行刑
之結果，檢察官所換發之執行指揮書，係執行應執行刑，其前已
執行之有期徒刑部分，僅應予以扣除，不能認已執行完畢（最高
法院八十三年度台上字第五五七八號、八十四年度台非字第二八
四號判決參照）。二、經查本件台灣高雄地方法院九十八年度訴
字第一六號判決被告甲○○有罪確定，並以其曾於九十六年間因
偽造文書等案件，經同院以九十六年度訴字第二九二一號判決處
有期徒刑三月，減為有期徒刑一月又十五日，竊盜罪有期徒刑三
月，減為有期徒刑一月又十五日，應執行有期徒刑二月（原判決
誤載為「甲○○前於民國九十六年間因偽造文書等案件，經本院
以九十六年度訴字第二九二一號判決判處有期徒刑三月，減為一
月又十五日確定」），於九十七年二月二十日易科罰金執行完畢
，因而論以累犯，判處被告竊盜等罪並定應執行刑有期徒刑一年
六月確定，固非無見。惟查，被告上開應執行有期徒刑二月之偽
造文書等案件，雖於九十七年二月二十日易科罰金執行完畢（台
灣高雄地方法院檢察署九十七年度執字第一六六號），然因被告
於九十六年八月十四日復另犯偽造文書案件，經台灣高雄地方法
院於九十七年九月二十五日，以九十七年度審簡字第二七三０號
判處有期徒刑四月確定，該二案合於數罪併罰，乃經台灣高雄地
方法院檢察署檢察官聲請台灣高雄地方法院，於九十八年三月二
日以九十八年度審聲字第五九三號刑事裁定，合併定其應執行刑
為有期徒刑五月確定，由台灣高雄地方法院檢察署檢察官以九十
八年執更緝嵐字第二六九號之一執行指揮書發監執行，刑期起算
日為九十八年八月一日，執行期滿日為九十八年十月三十一日（
扣除已執行之有期徒刑二月，僅執行有期徒刑三月）等情，有上
開裁定書、執行指揮書及執行案卷可參，故被告前案已執行之有
期徒刑二月部分，僅係應予扣除，而不能認為已執行完畢。是本
件台灣高雄地方法院於九十八年五月二十六日以九十八年度訴字
第一六號判決時，因被告前所犯之偽造文書等案件，並未執行完
畢，顯與累犯之要件不合，該判決仍論以累犯，並加重其刑，揆
諸首開說明，自有判決適用法則不當之違法。三、案經確定，且
於被告不利，爰依刑事訴訟法第四百四十一條、第四百四十三條
提起非常上訴，以資糾正。」等語。
本院按受徒刑之執行完畢，或一部之執行而赦免後，五年以內故
意再犯有期徒刑以上之罪者，為累犯，加重本刑至二分之一，刑
法第四十七條定有明文。又被告犯應併合處罰之數罪，經法院以
判決或裁定定其數罪之應執行刑確定者，該數罪是否執行完畢，
均以所定之執行刑全部執行完畢為斷。其在定執行刑之前已先執
行之有期徒刑之罪，因嗣後與他罪合併定執行刑，而由檢察官換
發執行指揮書執行應執行刑者，其前已執行之有期徒刑部分，僅
應予扣除，不能認為已執行完畢。被告甲○○於九十六年二月間
因竊盜及偽造文書案件，經台灣高雄地方法院以九十六年度訴字
第二九二一號分別判處有期徒刑三月，均減為有期徒刑一月又十
五日確定，另於同年八月間犯偽造文書案件，經同院以九十七年
度審簡字第二七三０號判處有期徒刑四月確定，因合於數罪併罰
規定，經台灣高雄地方法院於九十八年三月二日以九十八年度審
聲字第五九三號裁定定應執行刑為有期徒刑五月，如易科罰金以
新台幣一千元折算壹日確定，由台灣高雄地方法院檢察署檢察官
以九十八年執更緝嵐字第二六九號之一執行指揮書發監執行，扣
除前已執行完畢之有期徒刑二月（即上述前二罪部分），尚須執
行有期徒刑三月，刑期自九十八年八月一日起算，至同年十月三
十一日執行期滿等情，有各該裁定書、執行指揮書及執行案卷等
在卷可稽。故被告於九十七年六月間所犯本件竊盜、偽造文書、
詐欺取財罪時，其前所犯之竊盜、偽造文書罪均不能認已執行完
畢，自不成立累犯，原判決均依累犯予以論科，即有判決適用法
則不當之違背法令。案經確定，且不利於被告，非常上訴意旨執
以指摘，洵有理由。爰將原判決撤銷，另行判決如主文第二項所
示，以資救濟。
據上論結，應依刑事訴訟法第四百四十七條第一項第一款但書，
刑法第三百二十條第一項、第二百十六條、第二百十條、第三百
三十九條第一項、第三項、第五十五條、第五十一條第五款、第
二百十九條、刑法施行法第一條之一，判決如主文。
中    華    民    國  九十九  年    六    月   十七   日
                      最高法院刑事第十一庭
                          審判長法官  石  木  欽
                                法官  洪  佳  濱
                                法官  韓  金  秀
                                法官  段  景  榕
                                法官  周  煙  平
本件正本證明與原本無異
                                      書  記  官
中    華    民    國  九十九  年    六    月  二十二  日
                                                      Q

司法院資訊處製作；財團法人民間司法改革基金會備份。
